【裁判字號】    90,再易,15
【裁判日期】    920227
【裁判案由】    再審之訴
【裁判全文】
臺灣新竹地方法院民事判決  九十年度再易字第一五號
    再審  原告  乙○○
                丁○○
    訴訟代理人  許修齊律師
    再審  被告  甲○○○
    訴訟代理人  丙○○
右當事人間請求清償借款事件，再審原告對於本院中華民國九十年八月十五日九十年
度簡上字第四四號之確定判決提起再審之訴，本院判決如左：
    主      文
再審之訴駁回。
再審訴訟費用由再審原告負擔。
    事      實
甲、原告方面：
一、聲明：
（一）原審判決關於命再審原告應給付再審被告新台幣（下同）四十萬元及自民國八
      十八年六月一日起至清償日止按年息百分之五計算之利息及該部分訴訟費用之
      裁判廢棄。
（二）前項廢棄部分，再審被告之上訴駁回。
（三）再審訴訟費用由再審被告負擔。
二、陳述：
（一）按適用法規顯有錯誤者，得以再審之訴，對於確定終局判決聲明不服，民事訴
      訟法第四百九十六條第一項第一款定有明文。又按民事訴訟法第四百九十六條
      第一項第一款所謂適用法規顯有錯誤，係指確定判決違背法規或現存判例解釋
      而言，最高法院七十一年台再字第二一０號判例亦有著明。
（二）再審被告所提出據以請求再審原告清償借款之借用證書，再審原告等對該借用
      證書係再審原告丁○○所寫之事實雖不爭執，惟否認再審原告寫該借用證書之
      目的，係用以向再審被告借款，或作為已有向再審被告借款之證明，再審原告
      等並未於是日或前後有自再審被告處借得任何款項，再審原告等並主張，再審
      被告之夫張桂傳為再審原告乙○○之堂兄，再審原告夫妻二人於八十一年十月
      十九日至再審被告家作客時，張桂傳向再審原告稱，再審原告之子張紹興向伊
      借款四十萬元未還，因未曾書立任何借款憑證，張紹興人不甚好找，要再審原
      告代為書立借據，證明張紹興有向伊借款，再審原告乙○○因與張桂傳為堂兄
      弟，且係至張桂傳家作客，對張桂傳所言，信以為真，乃由再審原告丁○○依
      張桂傳所為借款證書之擬稿照抄，並寫丁○○、乙○○二人姓名，交由張桂傳
      收執，張桂傳當時尚向再審原告稱，再審原告所寫之借用證書僅係證明張紹興
      借錢，絕不會憑以向再審原告要錢等語。
（三）按稱消費借貸者，謂當事人約定，一方於移轉金錢或其他代替物之所有權於他
      方，而他方以種類、品質、數量相同之物返還之契約，民法第四百七十四條第
      一項定有明文。查，我國民法規定之消費借貸，通說認係要物契約，於當事人
      合意外，更須交付金錢或其他代替物，以移轉其所有權於他方，始能成立（法
      務部印行之民法債編修正條文暨民法債編施行法規彙編第一百六十三頁參照。
      ），依上述民法第四百七十四條第一項之規定觀之，更足以證明消費借貸契約
      為要物契約。再審原告雖是認再審被告據以向再審原告等請求清償借款之借用
      證書為再審原告丁○○所寫，但再審原告等均否認有向再審被告借得任何金錢
      ，則再審被告對再審原告有向其借款款四十萬元之事實，依民事訴訟法第二百
      七十七條之規定，即應負有舉證責任，（西元二００二年九月號「全國律師」
      特刊刊登之學者戴森雄先生、楊晶勻先合著「民事舉證責任分配法條之修正及
      其實用」參照）再審被告始終無法舉證證明再審原告有向其借款之事實，並是
      認無法舉證證明有交付金錢予再審原告，依舉證責任之攤派，再審原告既對曾
      交付借款予再審原告之事實，未能舉證以資證明，則對再審被告所主張再審原
      告有向其借款四十萬元之事實，即不得採信為真實，且查，再審被告既稱不能
      舉證證明曾交付借款予再審原告，則再審原告對前述再審原告丁○○依張桂傳
      擬稿抄寫借用證書，寫該借用證書之目的，係在證明張紹興借錢之主張，即毋
      庸負舉證之責，原確定判決未查，在未予審酌再審被告起訴時主張被告二人（
      即再審原告）於八十一年十月十九日，因需用資金，乃向原告借用四十萬元，
      並簽立借用證書為憑，俟上訴第二審時改主張：「被上訴人（即再審原告）於
      民國（下同）八十一年十月十九日前陸續向上訴人借款，至八十一年十月間，
      借款金額已達新台幣（下同）四十萬元，上訴人乃要求被上訴人立據為憑，被
      上訴人於八十一年十月十九日，在上訴人之住處簽立內容為『向甲○○○借款
      肆拾萬元止。八十一、十、十九乙○○丁○○』之借用證書。」，何以會有不
      同？再審被告既主張再審原告向其借款，且借款為真實，應不致會有如上前後
      不同之主張，即依再審原告等已加否認之再審原告所舉證人張紹錦、吳家隆二
      人所為，兩造於八十七年清明節後曾談和解，再審原告曾表示願還之證言，為
      不利再審原告不利之判決，該等判決，即與民法第四百七十四條第一項消費借
      貸契約之要物性，依民事訴訟法第二百七十七條之規定，應由貸與人就交付金
      錢之事實負舉證責之規定有違，該確定判決即屬確定判決違背法規，再審原告
      自得依民事訴訟法第四百九十六條第一項第一款之規定提起再審。
（四）又按判決理由與主文顯有矛盾者，得以再審之訴，對於確定終局判決聲明不服
      ，民事訴訟法第四百九十六條第一項第二款定有明文。
（五）查，原判決所載第四項之理由中，第一款載有：「上訴人（再審被告）提出被
      上訴人（再審原告）於八十一年十月十九日在書立之借用證書一紙，主張被上
      訴人向其欠款未還，被上訴人因自認借用證書確為被上訴人丁○○所書，惟否
      認曾收到該筆借款，則上訴人就業已交付借款，兩造間確已成立消費借貸契約
      之有利己事實自應負舉證以實其說。上訴人固無法提出交付借款當時所得以留
      有之證據。」等情，已足認再審被告對交付借款予再審原告之事實，無法舉證
      證明，再審被告又自承無法舉證以資證明，則對再審被告所為再審原告有向其
      借款之主張，即應依舉證責任之規定，不予採信，況再審被告於第一審起訴時
      係主張：「被告二人（即再審原告）於八十一年十月十九日，因需用資金，乃
      向原告（即再審被告）借用四十萬元，並簽立借用證書為憑」，俟上訴二審時
      ，改主張：「被上訴人（即再審原告）於民國（下同）八十一年十月十九日前
      陸續向上訴人（再審被告）借款，至八十一年十月間，借款金額已達新台幣（
      下同）四十萬元，上訴人乃要求被上訴人立據為憑，被上訴人於八十一年十月
      十九日，在上訴人之住處簽立內容為『向甲○○○借款肆拾萬元止。八十一、
      十、十九乙○○丁○○』之借用證書。」，再審被告既主張有將現款借與再審
      原告，該等借款之事實應為再審被告親歷真實之事實，何以對該等事實，前後
      之主張會有如此懸殊之不同？此等前後主張有所更易之事實，與上述再審被告
      自承無法舉證將現款交付與再審原告之情事相互呼應，在在顯示再審被告主張
      有將現款借與再審原告之事實，並非實在。且查，持再審被告所持有以再審原
      告名義所寫之二張借用證書，向再審原告索討債務之人，為再審被告之子張照
      光，而非再審被告，然依再審被告所舉證人張紹錦於本院八十八年度竹北簡字
      第二三三號請求清償債務事件審理中，到本院竹北簡易庭作證時，證稱：「他
      們在爭執一張借據是何人寫的，但被告（即再審原告）有無承認是其所借，我
      未注意聽，當天未確實講明多少錢由被告負擔，當時借據很多，有一張借據好
      像是四十萬，但我未見金額，被告爭執不是他寫的。」，嗣該事件上訴二審，
      於本院八十九年度簡上字第一三號行準備程序時，到庭證稱：「爭執還債時間
      ，非是否有欠這金額問題。」，惟受命法官提示一審筆錄再次詢問該證人：「
      上訴人當時是否對其中一張借據爭執」後，證人張紹錦即改稱「曾經爭執誰欠
      的錢，被告爭執過一張借據不是他寫的。」觀之，並未能看出持借據與再審原
      告談清償問題之人為張照光，而非再審被告，且據張紹錦上述證言觀之，其較
      後之證言，為「曾經爭執誰欠的錢，被告爭執過一張借據不是他寫的。」觀之
      ，足證再審原告係爭執所有借款非再審原告所借，且再審被告所持有之二張借
      據中，尚有一張非再審原告所寫，由是情事觀之，再審原告既已表示未向再審
      被告借過錢，雙方為借款之事已有爭執，又何以會有再審原告表示願意清償？
      再就上述前後證言參酌以觀，已足以看出再審原告絕未有表示願意清償之意思
      ，此等證言，與該證人張紹錦於本案前審準備程序中到庭證述：「我與兩造是
      宗親，八十八年清明節，祭祖之後兩造邀我談清償事宜，兩造當時談妥，被告
      願清償肆拾萬多元，後來他的商討過程我不清楚，只知他們是陸續借款總金額
      是四十多萬元以上，所以談好以肆拾貳萬多元。原先兩造已經談好就被上訴人
      所欠款項以肆拾貳萬多元和解，被上訴人亦已經準備好錢，但臨時又談及要加
      入張紹興欠款一併以肆拾貳萬多元和解，與原先的約定不符，所以最後就不歡
      而散。」、「當時乙○○夫妻簽的那張，乙○○與丁○○確實有表示要負責償
      還，另一張借據（按即八十九年度簡上字第一三號涉訟之借據）及其他支票部
      分他們比較有爭執。」，大為不同；又依該證人在前審所為上述證言觀之，持
      借據與再審原告談清償事宜之人為再審被告，然查持借據向再審原告討債之人
      為再審被告之子張照光，而非再審被告，上述證言證稱持借據向再審原告討債
      及談清償債事宜之人為再審被告，已然非實，況再審原告雖不否認再審被告之
      子張照光持借據至再審原告家討債，雙方談債務清償事宜時，證人張紹錦在場
      ，但對張紹錦所為之證言，已予否認，更堅稱再審原告未曾有向再審被告借錢
      ，從未曾表示願意還錢，又何來籌錢準備清償？原判決竟將張紹錦所為上述前
      後證言，記載為就再審原告表示願意清償一節相符合，殊有誤會。又查，另一
      證人吳家隆為外省人，聽不懂客家話，因而吳家隆隨再審被告之子張照光至再
      審原告家時，對再審原告與張照光係以客家話交談之內容絕無法領悟，此從本
      院八十九年度簡上字第一三號請求清償債務事件，於本院行準備程序時，吳家
      隆到庭證稱：「（有否聽到二張借據是他借的？）乙○○曾爭執過所有的借據
      、支票不是他借的，接著說他會用土地賣來之錢還債務，我從其肢體語言可看
      出乙○○願還錢，我可確信。乙○○說過二張借據他會負責還。」中，證人係
      以被上訴人肢體語言作臆測，得以證明，況本院如再傳該證人到場令二客家人
      以客家話交談後，再問該證人關於該二人客家話交談之內容，該證人將勢必無
      法作答，如此更得以證明，該證人聽不懂客家話，由此等事實，益足證明已為
      再審原告否認之吳家隆在原審所為：「張照光先前因欠我錢，我向他催討時，
      他出示乙○○借款的字據，並且邀請我於八十八年清明節與他同去催討以證明
      實有借款存在。當天開始時，他與乙○○發生爭執，乙○○要負責的部分，其
      中乙○○與他太太簽名的那張借用證書，乙○○確實表示願意償還，當時張紹
      錦亦在場。」之證言，絕非真實。
（六）末查，苟再審原告有向再審被告借款四十萬元，而由再審原告丁○○寫前述系
      爭借款證書，並寫上再審原告乙○○之姓名，但該借款究係乙○○所借？或為
      丁○○所借？或係二人同借，在該借用證書並未表明，此與一般借用證書之書
      寫方式大不相同，由此等情事觀之，益足證明該借用證書絕非用以表明再審原
      告向再審被告借款。
（七）綜上所述，原確定判決確有未當，爰依民事訴訟法第四百九十六條第一項第一
      款、第二款之規定，於法定期間內，提起本件之訴，請求判決如聲明所示。
乙、被告方面：
一、聲明：
（一）再審原告之訴駁回。
（二）訴訟費用由再審原告共同負擔。
二、陳述：
（一）按再審原告於九十年九月三日具狀提起再審之起訴，係針對兩造間之本院九十
      年度簡上字第四四號民事確定判決提起再審之訴，其提起再審之理由係以原判
      決有民事訴訟法第四百九十六條第一項第一款、第二款規定之情形，而於法定
      期間內，提起本件起訴。
（二）再審原告謂原確定判決有民事訴訟法第四百九十六條第一項第一款「適用法規
      顯有錯誤者。」之情形，惟查：按舉證責任之分配，不惟理論上有要證事實分
      類說、法規分類說及法律要件分類說等不同之學說併存，莫衷一是，且實務上
      亦非單獨採取法律要件分類說而排斥其他學說之參互適用，最高法院七十八年
      度台再字第六三號民事判決意旨參照。查本件前訴訟程序第二審判決認再審被
      告已就其主張再審原告等向再審被告借款價金四十萬元之事實，負舉證責任，
      且斟酌再審被告所提出之證據及證人之證詞，認再審原告向再審被告借款之事
      實存在，而再審原告僅空言否認其事。再審原告提起本件再審之訴所提出之理
      由僅斷章取義原判決所載之部份內容，未將原判決所載之內容詳察及連貫，實
      難認為原確定判決有適用法規錯誤之事實。
（三）次查，再審原告謂原確定判決亦有民事訴訟法第四百九十六條第一項第二款「
      判決理由與主文顯有矛盾者。」之情形，惟查：原確定判決於理由項下，認定
      再審原告應清償該借款予再審被告，而於主文諭示將原第一審之判決廢棄、再
      審原告應給付新台幣四十萬元予再審被告及其利息等，並無判決理由與主文顯
      有矛盾之情形。是以，再審原告之主張為無理由。
丙、本院依職權調閱本院九十年度簡上字第四四號全案卷宗。
    理      由
一、本件再審原告主張我國民法規定之消費借貸，通說認係要物契約，於當事人合意
    外，更須交付金錢或其他代替物，以移轉其所有權於他方，始能成立，依民法第
    四百七十四條第一項之規定觀之，更足以證明消費借貸契約為要物契約。再審原
    告雖是認再審被告據以向再審原告等膝|虼D清償借款之借用證書為再審原告丁○○所寫，但再審原告等均否認有向再審被告借得任何金錢，則再審被告對再審原
    告有向其借款四十萬元之事實，依民事訴訟法第二百七十七條之規定，即應負有
    舉證責任，再審被告始終無法舉證證明再審原告有向其借款之事實，並是認無法
    舉證證明有交付金錢與再審原告，依舉證責任之攤派，再審原告既對曾交付借款
    予再審原告之事實，未能舉證以資證明，則對再審被告所主張再審原告有向其借
    款四十萬元之事實，即不得採信為真實，且查，再審被告既稱不能舉證證明曾交
    付借款予再審原告，則再審原告對前述再審原告丁○○依張桂傳擬稿抄寫借用證
    書，寫該借用證書之目的，係在證明張紹興借錢之主張，即毋庸負舉證之責，原
    確定判決未查，在未予審酌再審被告既主張再審原告向其借款，且借款為真實，
    應不致會有前後不同之主張，即依再審原告等已加否認之再審原告所舉證人張紹
    錦、吳家隆二人所為，兩造於八十七年清明節後曾談和解，再審原告曾表示願還
    之證言，為不利再審原告不利之判決，該等判決，即與民法第四百七十四條第一
    項消費借貸契約之要物性，依民事訴訟法第二百七十七條之規定，應由貸與人就
    交付金錢之事實負舉證責之規定有違，該確定判決即屬確定判決違背法規，再審
    原告自得依民事訴訟法第四百九十六條第一項第一款之規定提起再審。又原判決
    所載第四項之理由中，第一款載有：「上訴人（再審被告）提出被上訴人（再審
    原告）於八十一年十月十九日在書立之借用證書一紙，主張被上訴人向其欠款未
    還，被上訴人因自認借用證書確為被上訴人丁○○所書，惟否認曾收到該筆借款
    ，則上訴人就業已交付借款，兩造間確已成立消費借貸契約之有利己事實自應負
    舉證以實其說。上訴人固無法提出交付借款當時所得以留有之證據。」等情，已
    足認再審被告對交付借款予再審原告之事實，無法舉證證明，再審被告又自承無
    法舉證以資證明，則對再審被告所為再審原告有向其借款之主張，即應依舉證責
    任之規定，不予採信，惟原確定判決竟依再審被告前後不一之主張及再審原告所
    否認之證人張紹錦、吳家隆之證言為再審被告勝訴之判決，亦有民事訴訟法第四
    百九十六條第一項第二款所定之再審理由等語。
二、再審原告主張原確定判決有民事訴訟法第四百九十六條第一項第一款適用法規顯
    有錯誤之再審事由部分：
（一）按再審制度係就有重大瑕疵之確定判決特設之救濟途徑，並非廣泛救濟原判決
      之違法與不當，與一般審級救濟程序迥不相同，是民事訴訟法第四百九十六條
      第一項第一款所謂「適用法規顯有錯誤」，係指確定判決就事實審法院所確定
      之事實適用法規顯有錯誤而言。其適用法規顯有錯誤之內容，應包括確定判決
      顯有消極的不適用法規及積極的適用不當兩種情形在內，至事實審法院認定事
      實錯誤，調查證據欠周或判決不備理由，雖得於判決確定前據為提起上訴之理
      由，究與適用法規顯有錯誤有別，當事人不得據以提起再審之訴，此觀最高法
      院七十一年度台再字第三０號判例、八十年度台再字第六四號裁判意旨自明。
      且所謂適用法規顯有錯誤，係指確定判決所適用之法規，顯然不合於法律規定
      ，或與司法院現尚有效及大法官會議之解釋，或最高法院尚有效之判例顯然違
      反，或消極的不適用法規，顯然影響判決者而言（最高法院八十六年度台再字
      第一０二號裁判可參）。
（二）本件再審原告指摘原確定判決有適用法規顯有錯誤之情事，係以：原確定判決
      違背舉證責任之分配原則，既認定再審被告無法舉證證明交付借款之事實，卻
      仍採信亦無法證明交付借款事實之證人張紹錦、吳家隆等人之證詞，而認定再
      審被告有交付借款予再審原告云云。經查：
  １、按金錢借貸契約為要物契約，應由貸與人就交付金錢之事實負舉證之責（最高
      法院六十九年度台上字第三五四六號判例可參）。查本院八十八年度促字第五
      五五七號、八十九年度竹北簡字第二三六號、九十年度簡上字第四四號清償借
      款事件，係再審被告依消費借貸之法律關係訴請再審原告給付借款，揆諸前揭
      說明，自應由貸與人即再審被告就交付金錢之事實負舉證之責，而原確定判決
      理由第四段第一項中已說明：「上訴人（即再審被告）就業已交付借款，兩造
      間確已成立消費借貸契約之有利己事實自應舉證以實其說。」，是原確定判決
      就交付借款事實之有無，其舉證責任分配之認定既亦認應由貸與人即再審被告
      負舉證之責，核與前揭判例要旨之說明無違，並無適用法規錯誤之處，此亦為
      再審原告所不爭（見本院九十二年二月十二日言詞辯論筆錄），故再審原告所
      指原確定判決違背舉證責任之分配原則，顯有誤會。
  ２、次按法院認定事實應憑證據，而證據之證明力由法院依其自由心證斷定之，除
      其認定有未合於論理法則或經驗法則之情事外，其事實之認定，不得指為違法
      。又在清償借款事件中，法院在判斷當事人有無交付借款之主要事實時，除可
      由直接之證據（如當事人收受借款後所簽收之單據或目睹交付借款事實之人所
      為之證述）推知交付借款之主要事實存在外，亦可由間接證據之證明推定主要
      事實所必要的間接事實存在，並在結合多數間接事實之情況下，本於論理法則
      及經驗法則以推知前揭主要事實之存在。查原確定判決認定再審被告有交付再
      審原告借款之事實，已於其理由第四段第一項中說明其所憑之證據及得心證之
      理由，其主要係以：一、再審被告所提出之借用證書再審原告丁○○自認為其
      所書寫；二、證人張紹錦證述：「我與兩造是宗親，八十八年清明節，祭祖之
      後兩造邀我談清償事宜，兩造當時談妥，被告（即再審原告）願意清償肆拾貳
      萬多元，後來他們的商討過程我不清楚，只知他們是陸續借款總金額是四十多
      萬元以上，所以談好以肆拾貳萬多和解。清明節那天只說要去籌款，是後來在
      電話中談妥要還肆拾貳萬多元。原先兩造已經談好就被上訴人（即再審原告）
      所欠款項以肆拾貳萬多元和解，被上訴人亦已經準備好錢，但臨時又談及要加
      入張紹興欠款一併以肆拾貳萬多元和解，與原先的約定不符，所以最後就不歡
      而散。」、「當時乙○○夫妻簽的那張，乙○○與丁○○確實有表示要負責償
      還。另一張借據（按即八十九年度簡上字第一三號涉訟之借據）及其他支票部
      分他們比較有爭執。」（見本院九十年五月九日之準備程序筆錄）等語；三、
      證人吳家隆證稱：「張照光先前因欠我錢，我向他催討時，他出示乙○○借款
      的字據，並且邀請我於八十八年清明節與他同去催討以證明確實有借款存在。
      當天開始時，他與乙○○發生爭執乙○○要負責的部分，其中乙○○與他太太
      簽名的那張借用證書，乙○○確實表示願意償還。當時張紹錦亦在場。」等語
      ；原確定判決審酌前揭證人所為證述均相符合，而採信前揭證人所為之證述，
      並判決理由中說明再審原告既自認八十一年十月十九日之借用證書為真正，而
      證人張紹錦、吳家隆復能指證再審原告曾同意清償系爭借款，則應認再審被告
      確曾交付本件借款與再審原告，否則再審被告豈有既簽立借據，又於證人面前
      同意清償本件借款之理？等情，業經本院調閱九十年度簡上字第四四號清償借
      款全案卷宗查核無閱。職是之故，原確定判決依其他間接證據即再審原告所書
      立之借用證書、證人張紹錦、吳家隆等證述再審原告曾表示願意還款及與再審
      被告磋商和解等情，本於論理法則及經驗法則之作用，推知借款之主要事實存
      在，核無違誤，再審原告就此部分指為違法，容有誤會。
（三）綜上，原確定判決既無再審原告所主張有舉證責任分配錯誤之情事，且再審原
      告就原事實審法院所調查證據之結果，依自由心證判斷事實之真偽主張為適用
      法規顯有錯誤，核與前揭說明所謂之「適用法規顯有錯誤」之再審事由規定，
      顯不相符，自不足採。
三、再審原告主張原確定判決有民事訴訟法第四百九十六條第一項第二款判決理由與
    主文矛盾之再審事由部分：
（一）按民事訴訟法第四百九十六條第一項第二款所謂：判決理由與主文顯有矛盾，
      係指判決依據當事人主張之事實，認定其請求或對造抗辯為有理由或無理由，
      而於主文為相反之諭示，且其矛盾為顯然者而言。茲確定判決於理由項下，認
      定再審原告對於再審被告部分之上訴，為無理由，而於主文諭示駁回再審原告
      此部分之上訴。依上說明，並無判決理由與主文顯有矛盾之情形（最高法院八
      十年度台再字第一三０號判例可資參照）。
（二）本件再審原告指摘原確定判決有判決理由與主文矛盾之情事，係以：原確定判
      決認為就交付借款之事實應由再審被告負舉證之責，理由中亦說明再審被告無
      法舉證交付借款之事實，且依再審被告所舉之證人亦無法證明交付借款之事實
      ，竟認定再審被告有交付借款予再審原告云云。經查：原確定判決於理由說明
      依再審原告所書立之借用證書、證人張紹錦、吳家隆等證述再審原告曾表示願
      意還款及與再審被告磋商和解等情，本於論理法則及經驗法則之作用，推知借
      款之主要事實存在，認定兩造間已有效成立消費借款之契約，並說明再審原告
      所辯系爭借用證書係張紹興所借，因未與張紹興連繫上，且在再審被告家中作
      客，不便推諉，乃照再審原告張桂傳所擬文句照錄借用證書云云，與事理不符
      ，尚難採信；及再審原告未能舉證證明已經清償之事實，而將原為再審被告敗
      訴之第一審判決中有關再審原告請求再審被告給付四十萬元，及自支付命令送
      達翌日（即八十八年六月一日）起至清償日止，按年息百分之五計算之利息之
      部分，予以廢棄改判，並駁回再審被告其餘上訴及假執行之聲請等情，並於主
      文為相同之諭知，自無所謂判決理由與主文矛盾之情事，此亦為再審原告所是
      認（見本院九十二年二月十二日言詞辯論筆錄），再審原告認原確定判決有判
      決理由與主文矛盾之情事，顯屬無據。
（三）至再審原告主張判決理由前後文字有矛盾之處云云，此除與前揭民事訴訟法第
      四百九十六條第一項第二款之再審理由不符外，且原確定判決就再審被告交付
      再審原告借款之事實，以其他間接證據即再審原告所書立之借用證書、證人張
      紹錦、吳家隆等證述再審原告曾表示願意還款及與再審被告磋商和解等情，本
      於論理法則及經驗法則之作用，推知借款之主要事實存在，亦無判決理由前後
      矛盾之處，再審原告未細繹原判決之全部理由，僅斷章取義即認原確定判決有
      理由矛盾云云，洵屬無據。
四、綜上所述，再審原告提起本件再審之訴，其所指之各項再審事由，經審與各該得
    提起再審之訴所定之再審理由構成要件均不相符，其指摘原確定判決不當，求予
    廢棄改判，為無理由，應予駁回。
五、結論：本件再審之訴為無理由，依民事訴訟法第七十八條、第八十五條第一項前
    段，判決如主文。
中      華      民      國    九十二    年      二      月    二十七    日
                                  臺灣新竹地方法院民事第一庭
~B審判長法官  李承訓
~B法      官  黃美文
~B法      官  謝永昌
右為正本係照原本作成。
不得上訴。
~B法院書記官  蕭宛琴
中      華      民      國    九十二    年      二      月    二十七    日


司法院資訊處製作；財團法人民間司法改革基金會備份。
